臺灣高雄地方法院小額民事判決
111年度雄小字第747號
原      告  高雄市政府財政局

法定代理人  陳勇勝  
訴訟代理人  劉傑峰  
訴訟代理人  吳榮昌律師
上  一  人
複代  理人  王聖凱律師
被      告  陳聖欣  
上列當事人間給付使用補償金事件，本院於民國111年5月12日言
詞辯論終結，判決如下：
    主  文
一、被告應給付原告新臺幣肆萬參仟零貳元及自民國一百一十年
    九月十日起至清償日止，按週年利率百分之五計算之利息。
二、訴訟費用新臺幣壹仟元由被告負擔。
三、本判決得假執行。但被告如以新臺幣肆萬參仟零貳元供擔保
    後，得免為假執行。
    事實及理由
一、被告經合法通知，未於言詞辯論期日到場，核無民事訴訟  
    法第386條各款所列情，爰依原告聲請，由其一造辯論而為 
     判決。
二、原告主張：
　㈠坐落高雄市○鎮區○○段○○○○○○地號土地為高雄市政府所有，以
    原告為管理機關，被告自101年1月1日起至110年6月30日止
    無權占用附表一所示土地，占用面積分別如附表一所示(占
    用之建物為門牌號碼高雄市○鎮區○○○街00號，下稱系爭房屋
    )，被告因此獲有相當於租金之不當得利，經原告多次函催
    被告繳納，均未獲置理，迄今尚積欠新臺幣（下同）43,002
    元(計算式如附表一所示，卷第65-71頁)。
　㈡被告曾就其所有未辦保存登記之系爭房屋所坐落之原告管理
    之系爭226-108、226-110、226-172、226-174、227-18、22
    7-39地號土地提出承購申請書，惟經原告現場勘查後發現，
    系爭房屋除占用上開六筆土地外，尚占用系爭223-6、223-4
    4地號土地，故原告函知被告應就系爭八筆土地辦理併同讓
    售並繳納價金，被告經通知後未繳納，上開申購案已註銷，
    被告並未完成申購。爰依民法第179條規定提起本件訴訟等
    語。
　　聲明：被告應給付原告43,002元，及自支付命令狀送達被告
    翌日起至清償日止，按週年利率5%計算之利息。請依職權宣
    告假執行(卷第141頁民事撤回追加起訴狀減縮聲明)。
三、被告未於言詞辯論期日到場，惟於支付命令具狀聲明異議及
    提出剪報答辯略以：被告未收到繳款通知書，也不知徵收是
    何時的，也不知為何多出2筆地號；被告曾提出申請承購系
    爭6筆土地，不知為何多出2筆地號土地要承購；申請承購案
    因金額太大無力承購已遭註銷；被告自96年6月迄今於高雄
    市志工奉獻所長，卻未有任何補償(有志工時數)；景氣不好
    (疫情)、工作不好找(諸多體力工)、經濟狀況不佳(當時仍
    在學)；這與齊人攫金又有何差異(卷第39頁、卷第205-207
    頁)；請求免徵補償金。
四、本院的判斷：
  ㈠原告主張如附表一所示土地為高雄市政府所有，原告為管理
    機關，被告自101年1月1日起至110年6月30日止無權占用附
    表一所示地號土地，占用面積分別如附表一所示，其上有被
    告所有未保存登記之系爭房屋供被告使用等事實，業據原告
    提出土地登記謄本、高雄市稅捐稽徵處房屋稅籍證明書、高
    雄市市有土地測量勘查紀錄表、勘查照片地籍圖及照片、申
    報地價謄本、地籍圖、土地使用補償金繳款清單等為證（卷
    第77-137頁），經核本院調查上開證據結果尚與原告主張相
    符，原告主張此部分事實應可認為真實。故原告請求被告給
    付無權占用系爭土地期間之使用補償金，即有理由。被告所
    為抗辯均非法律上得給付不當得利之事由；又本件確經原告
    勘查確認被告占用之土地地號為8筆，亦有原告出之申購函
    文、位置圖為證(卷第179-183頁)，審酌原告為公務機關所
    為勘查應可認為真實，被告僅以不知有占用8筆土地為辯，
    尚無足採。
  ㈡按請求返還不當得利，係以無法律上之原因而受利益，致他
   人受有損害為其要件，故其得請求返還之範圍，應以對方所
   受之利益為度，非以請求人所受損害若干為準，無權占有他
   人土地，可能獲得相當於租金之利益為社會通常之觀念（最
   高法院61年台上字第1695號判決、88年度台上字第1894號民
   事判決參照）。又城市地方房屋之租金，以不超過土地及其
   建築物申報總價年息10%為限，土地法第97條第1項定有明文
   。而該條所謂土地價額，依土地法施行法第25條規定，係指
   法定地價而言，又法定地價，依土地法第148條規定，係指土
   地所有權人依土地法所申報之地價。而依平均地權條例施行
   細則第21條前段規定，公有土地以各該宗土地之公告地價為
   申報地價，免予申報。又基地租金之數額，除以基地申報地
   價為基礎外，尚須斟酌基地之位置，工商業繁榮之程度，承
   租人利用基地之經濟價值及所受利益等項，並與鄰地租金相
   比較，以為決定，並非必達申報總地價年息10%最高額（最高
   法院68年台上字第3071號判決要旨可參）。
 ㈢查系爭土地位於市區之前鎮區仁愛段，臨路交通狀況尚稱便利
   ，有地上測量勘查作業及照片可參，本院審酌系爭土地所在
   位置、生活機能、交通便利性及被告占用土地目的暨實際所
   受利益等情狀，認原告主張以申報地價年息5%計算相當於租
   金之不當得利為適當。是被告自101年1月1日計算至110年6月
   30日止，所受相當於租金之不當得利金額為43,002（計算式
   如附表所示），原告請求被告給付相當租金之土地使用補償
   金，即有理由而應予准許。
五、綜上所述，本件原告依民法第179條規定，請求被告給付原
    告43,002元及自支付命令送達翌之110年9月10日起（卷第35
    頁）起至清償日止，按週年利率5%計算之利息。為有理由，
    應予准許。
六、本件係就民事訴訟法第436 條之8 適用小額訴訟程序所為被
    告敗訴之判決，依同法第436 條之20規定，應依職權宣告假
    執行，並依同法第436 條之23準用第436 條第2 項，適用同
    法第392 條第2 項規定，依職權宣告被告如預供擔保，得免
    為假執行。
七、結論：原告之訴為有理由。本件訴訟費用1,000 元，依民事
    訴訟法第78條規定，應由被告負擔。
中　　華　　民　　國　　111 　年　　5 　　月　　31　　日
                  高雄簡易庭　法　官    林玉心
以上正本係照原本作成。
民事訴訟法第436 條之24第2 項：對於本判決之上訴，非以違背
法令為理由，不得為之。如對本判決上訴，須於判決送達後20日
內向本院提出上訴狀，並須表明原判決所違背之法令及其具體內
容與依訴訟資料可認為原判決有違背法令之具體事實之上訴理由
。（均須按他造當事人之人數附繕本）。
中　　華　　民　　國　　111 　年　　5 　　月　　31　　日
                              書記官    李月君　　　　　　　　　
附表一：土地使用補償金計算表
編號 占用土 地地號   使  用  期  間   當年度 公告地價 占用 面積 年息 當期使用補償金 (公告地價×面積×年息)  1 前鎮區仁愛段 223-6地號 101年1月1日~101年12月31日  9,000元/㎡  2㎡  5%  900元   102年1月1日~102年12月31日  9,000元/㎡  2㎡  5%  900元   103年1月1日~103年12月31日  9,000元/㎡  2㎡  5%  900元   104年1月1日~104年12月31日  9,000元/㎡  2㎡  5%  900元   105年1月1日~105年12月31日  9,000元/㎡  2㎡  5%  900元   106年1月1日~106年12月31日  9,000元/㎡  2㎡  5%  900元   107年1月1日~107年12月31日  9,000元/㎡  2㎡  5%  900元   108年1月1日~108年12月31日  9,000元/㎡  2㎡  5%  900元   109年1月1日~109年12月31日  9,000元/㎡  2㎡  5%  900元   110年1月1日~110年6月30日  9,000元/㎡  2㎡  5%  450元                                              小 計      8,550元   已繳納使用期間自109年1月1日起至109年6月9日止使用補償金397元，尚應繳8,153元       2 前鎮區仁愛段 223-44地號 101年1月1日~101年12月31日  9,000元/㎡ 0.6㎡  5%  270元   102年1月1日~102年12月31日  9,000元/㎡ 0.6㎡  5%  270元   103年1月1日~103年12月31日  9,000元/㎡ 0.6㎡  5%  270元   104年1月1日~104年12月31日  9,000元/㎡ 0.6㎡  5%  270元   105年1月1日~105年12月31日  9,000元/㎡ 0.6㎡  5%  270元   106年1月1日~106年12月31日  9,000元/㎡ 0.6㎡  5%  270元   107年1月1日~107年12月31日  9,000元/㎡ 0.6㎡  5%  270元   108年1月1日~108年12月31日  9,000元/㎡ 0.6㎡  5%  270元   109年1月1日~109年12月31日  9,000元/㎡ 0.6㎡  5%  270元   110年1月1日~110年6月30日  9,000元/㎡ 0.6㎡  5%  135元                                               小 計      2,565元   已繳納使用期間自109年1月1日起至109年6月9日止使用補償金120元，尚應繳2,445元       3 前鎮區仁愛段 226-108地號 107年7月1日~107年12月31日  9,000元/㎡  9㎡  5%  2,025元   109年1月1日~109年12月31日  9,000元/㎡  9㎡  5%  4,050元   110年1月1日~110年6月30日  9,000元/㎡  9㎡  5%  2,025元                                               小 計      8,100元   已繳納使用期間自109年1月1日起至109年6月9日止使用補償金1,788元，尚應繳6,312元       4 前鎮區仁愛段 226-110地號 107年7月1日~107年12月31日  9,000元/㎡  26㎡  5%  5,850元   109年1月1日~109年12月31日  9,000元/㎡  26㎡  5%  11,700元   110年1月1日~110年6月30日  9,000元/㎡  26㎡  5%  5,850元                                               小 計      23,400元   已繳納使用期間自109年1月1日起至109年6月9日止使用補償金5,163元，尚應繳18,237元        5 前鎮區仁愛段 226-172地號 107年7月1日~107年12月31日  9,000元/㎡  2㎡  5%  450元   109年1月1日~109年12月31日  9,000元/㎡  2㎡  5%  900元   110年1月1日~110年6月30日  9,000元/㎡  2㎡  5%  450元                                               小 計      1,800元   已繳納使用期間自109年1月1日起至109年6月9日止使用補償金397元，尚應繳1,403元        6 前鎮區仁愛段 226-174地號 107年7月1日~107年12月31日  9,000元/㎡  1㎡  5%   225元   109年1月1日~109年12月31日  9,000元/㎡  1㎡  5%   450元   110年1月1日~110年6月30日  9,000元/㎡  1㎡  5%   225元                                              小 計       900元   已繳納使用期間自109年1月1日起至109年6月9日止使用補償金199元，尚應繳701元       7 前鎮區仁愛段 227-18地號 107年7月1日~107年12月31日  9,000元/㎡  8㎡  5%  1,800元   109年1月1日~109年12月31日  9,000元/㎡  8㎡  5%  3,600元   110年1月1日~110年6月30日  9,000元/㎡  8㎡  5%  1,800元                                               小 計      7,200元   已繳納使用期間自109年1月1日起至109年6月9日止使用補償金1,589元，尚應繳5,611元       8 前鎮區仁愛段 227-39地號 107年7月1日~107年12月31日  9,000元/㎡ 0.2㎡  5%  45元   109年1月1日~109年12月31日  9,000元/㎡ 0.2㎡  5%  90元   110年1月1日~110年6月30日  9,000元/㎡ 0.2㎡  5%  45元                                               小 計      180元   已繳納使用期間自109年1月1日起至109年6月9日止使用補償金40元，尚應繳140元                                                      合計應繳金額：43,002元        

附表二：每月相當於租金之不當得利即土地使用補償金
編號  占用土地地號 每月土地使用補償金(元以下四捨五入)  1 前鎮區仁愛段223-6地號 75元 (計算式:900÷12=75)  2 前鎮區仁愛段223-44地號 23元  (計算式:270÷12=23)  3 前鎮區仁愛段226-108地號 338元 (計算式:4,050÷12=338)  4 前鎮區仁愛段226-110地號 975元 (計算式:11,700÷12=975)  5 前鎮區仁愛段226-172地號 75元  (計算式:900÷12=75)  6 前鎮區仁愛段226-174地號 38元  (計算式:450÷12=38)  7 前鎮區仁愛段227-18地號 300元 (計算式:3,600÷12=300)  8 前鎮區仁愛段227-39地號 8元 (計算式:90÷12=8)                        合計  1,832元